臺灣彰化地方法院民事裁定
110年度監宣字第244號
聲  請  人  曹麗真  



相  對  人  蕭黃濆  



關  係  人  蕭麗花  

            蕭相杰  

            蕭惠芳  

            蕭相賢  





上列聲請人聲請監護宣告事件，本院裁定如下：
    主  文
宣告蕭黃濆（女、民國00年0月00日生、身分證統一編號：Z0000
00000號）為受監護宣告之人。
選定蕭相賢（男、民國00年0月00日生、身分證統一編號：Z0000
00000號）為受監護宣告之人之監護人。
指定曹麗真（女、民國00年0月0日生、身分證統一編號：Z00000
0000號）為會同開具財產清冊之人。
程序費用由受監護宣告之人負擔。
    理  由
一、聲請意旨略以：聲請人曹麗真為相對人蕭黃濆之媳，相對人
    自民國105年起，因罹患失智症，對於人別識別顯有困難，
    雖能認得鄰居，但已無法識別或誤認家人，夜間則有視幻覺
    ，致其有不能為意思表示或受意思表示之情事。為代相對人
    辦理繼承事宜，爰此聲請對相對人為監護之宣告，並請求選
    定相對人次子蕭相賢為監護人，同時指定相對人之媳即聲請
    人為會同開具財產清冊之人；若相對人未達監護宣告程度，
    則請為輔助宣告，並以相對人次子蕭相賢為輔助人等語。
二、按對於因精神障礙或其他心智缺陷，致不能為意思表示或受
    意思表示，或不能辨識其意思表示之效果者，法院得因本人
    、配偶、四親等內之親屬、最近一年有同居事實之其他親屬
    、檢察官、主管機關或社會福利機構之聲請，為監護之宣告
    ，民法第14條第1項定有明文。次按受監護宣告之人應置監
    護人。法院為監護之宣告時，應依職權就配偶、四親等內之
    親屬、最近一年有同居事實之其他親屬、主管機關、社會福
    利機構或其他適當之人選定一人或數人為監護人，並同時指
    定會同開具財產清冊之人。法院為前項選定及指定前，得命
    主管機關或社會福利機構進行訪視，提出調查報告及建議。
    監護之聲請人或利害關係人亦得提出相關資料或證據，供法
    院斟酌。法院選定監護人時，應依受監護宣告之人之最佳利
    益，優先考量受監護宣告之人之意見，審酌一切情狀，並注
    意下列事項：1.受監護宣告之人之身心狀態與生活及財產狀
    況。2.受監護宣告之人與其配偶、子女或其他共同生活之人
    間之情感狀況。3.監護人之職業、經歷、意見及其與受監護
    宣告之人之利害關係。4.法人為監護人時，其事業之種類與
    內容，法人及其代表人與受監護宣告之人之利害關係。民法
    第1110條、第1111條、第1111條之1分別定有明文。再按監
    護宣告之裁定，於裁定送達或當庭告知法院選定之監護人時
    發生效力；監護宣告裁定經廢棄確定前，監護人所為之行為
    ，不失其效力，家事事件法第169條第1項、第170條第1項分
    別定有明文。
三、查聲請人主張之事實，業據其提出戶籍資料、相對人身心障
    礙證明、全國財產稅總歸戶財產查詢清單為證。又經本院在
    鑑定人衛生福利部彰化醫院（下稱彰化醫院）蕭銘鴻醫師前
    訊問相對人，相對人對於本院訊問其姓名時回答無誤，但對
    於訊問其年籍、子女數及人別識別等問題時，則無法為回正
    確回應，有本院訊問筆錄在卷可按。再經本院囑託該院為鑑
    定，鑑定結果認：「醫學上的診斷：診斷名：失智症。障礙
    程度：中度至重度」、「日常生活狀況：個案目前住在自家
    由外籍看護工照顧，平常在家無所事是，活力低下，無法從
    事工作或家務。家人播放電視給個案看，但個案看不懂內容
    ：前2年聽到喜歡的音樂會跟著哼，但目前聽到也沒有反應
    。家人及看護工會扶著個案到家附近走走，遇到老鄰居會簡
    短的打招呼，但無法深入對談。對於金錢的使用上，可認得
    紙鈔，但不知道面額，也無法說明其功用或購買力；也不認
    得生活上常見之物，如：筆、錀匙等。目前個案需人餵食軟
    質食物；會表示要如廁，需他人攙扶到廁所；對於穿衣、洗
    澡等基本生活，均需他人協助。」、「精神狀態：1.意識/
    溝通性：可簡單表示意見，但有時答非所問；2.記憶力：立
    即、短期記憶皆受損，無法覆誦問題；無法正確回答自己的
    年紀；3.定向力：知道部分時間及地點，不認得家人，但家
    屬表示個案可認得老鄰居；4.計算能力：無法算出1+1=；無
    法從1數到10；5.理解‧判斷力：抽象思考受損、判斷力差，
    無法回答假設性問題；6.現在性格特徵：退化；7.其他（氣
    氛‧感情狀態‧幻覺‧妄想‧異常行動等）：疑似有妄想、幻視
    、幻聽；8.智能檢查‧心理學檢查：約中度至重度失智。」
    、「有關判斷能力判定之意見：不能管理處分自己財產」、
    「回復可能性說明：回復可能性低。」、「鑑定判定：1.基
    於受鑑定人有失智症，其程度達中度至重度，不能管理處分
    自己的財產，回復之可能性低。2.失智症之程度，可為監護
    宣告。『部分不能為意思表示或受意思表示』、『部分不能辨
    識其意思表示之效果』，但其『解決問題及理解、判斷力明顯
    受損』」等語，有彰化醫院110年10月12日彰醫精字第110050
    0377號公函所附成年監護鑑定書在卷可稽，堪認相對人因失
    智症，致不能為意思表示或受意思表示，亦不能辨識其意思
    表示之效果。從而，本件聲請為有理由，應予准許，爰宣告
    相對人為受監護宣告之人。
四、本件相對人業經監護宣告，揆諸前揭規定，自應為其選定監
    護人及指定會同開具財產清冊之人。又依聲請人所提出之同
    意書所載，相對人之子蕭相杰、蕭相賢及次女蕭惠芳，均同
    意由相對人次子即關係人蕭相賢擔任相對人之監護人，並以
    相對人之媳即聲請人為會同開具財產清冊之人，且上情經關
    係人蕭相賢於本院訊問時所同意。另相對人之長女蕭麗花，
    同經聲請人聲請對其為監護宣告，經本院以110年度監宣字
    第245號受理在案，然該聲請事件本院尚未審結，有本院索
    引卡在卷，是本件關係人蕭麗花尚不宜列入監護人人選考量
    。本院審酌上開事證，認關係人蕭向賢為相對人之子，聲請
    人為相對人之媳，兩人與相對人關係非常密切，應能適切照
    護相對人，且其二人經親屬推為監護人、會同開具財產清冊
    之人，由渠等分別擔任相對人之監護人及會同開具財產清冊
    之人，應符合相對人之最佳利益，爰裁定如主文第2、3項所
    示。
五、末按民法第1113條準用同法第1099條、第1099條之1等規定
    ，於監護開始時，監護人蕭相賢對於受監護宣告之人之財產
    ，應會同聲請人曹麗真於2個月內開具財產清冊，並陳報法
    院，於開具完成並陳報法院前，監護人對於受監護宣告之人
    之財產，僅得為管理上必要之行為，併此指明。
六、依家事事件法第164條第2項，裁定如主文。
中　　華　　民　　國　　110 　年　　10　　月　　25　　日
                  家事法庭    法  官  梁晉嘉
（一般裁定-1000元）
以上正本係照原本作成。
如對本裁定抗告，須於裁定送達後10日內向本院提出抗告狀，並
繳納抗告費新臺幣1千元。 
中　　華　　民　　國　　110 　年　　10　　月　　25　　日
                              書記官  許喻涵